【裁判字號】    95,交簡上,14
【裁判日期】    950929
【裁判案由】    業務過失致死
【裁判全文】
臺灣屏東地方法院刑事判決            95年度交簡上字第14號
上  訴  人  臺灣屏東地方法院檢察署檢察官
被      告  甲○○
上列被告因業務過失致死案件，上訴人不服本院刑事庭94年度交
簡字第678 號，中華民國94年12月6 日刑事簡易判決（檢察官聲
請簡易判決處刑案號：台灣屏東地方法院檢察署94年度偵字第
4261 號） 提起上訴，本院判決如下：
    主  文
上訴駁回。
    事 實 及 理 由
一、本案經本院審理結果，認第一審簡易判決之認定事實及證據
    取捨均無不當，爰引用第一審判決書記載之事實及證據（如
    附件）。告訴人請求檢察官上訴意旨雖謂：被告逆向行駛，
    撞死死者，其惡性重大，且被告至今未與被害人家屬達成和
    解，原判決量刑過輕云云。惟參酌刑法第57條規定，原判決
    量刑並無過輕之情事，且對於被告因車道塌陷駛向逆向車道
    致肇事及被告未與被害人家屬達成民事和解等節，原審已詳
    加審酌，並無不當之處。
二、新舊法比較之說明：
  (一)刑法第2條第1項規定：
    查被告行為後，刑法第2條第1項業於94年2月2日修正公布，
    並自95年7月1日起施行。修正後刑法第2條第1項規定，已
    將新舊法律適用之「從新從輕」原則，改採「從舊從輕」原
    則，而此規定僅係規範行為後法律變更所生新舊法律比較適
    用之準據法，並非實體刑罰法律，自不生行為後法律變更之
    比較適用之問題，應逕行適用新法第2條第1項之規定，為「
    從舊從輕」之比較。
  (二)刑法第276條第2項法定刑為罰金部分：
    (1)被告行為後，刑法第33條第5款業於94年2 月2 日修正公
      布，並自95年7月1日起施行；修正後刑法第33條第5款規
      定「罰金：新臺幣一千元以上，以百元計算之。」，與修
      正前刑法第33條第5款規定「罰金：一元以上。」不同。
      比較新舊法結果，以舊法較有利於行為人，故依刑法第2
      條第1 項前段規定，本案關於刑法第276 條第2 項之法定
      刑罰金部分，自應適用行為時之法律即修正前刑法第33條
      第5 款規定決定其罰金部分之法定刑。
    (2)法定刑為罰金之提高標準之新舊法適用：
      被告行為後，關於刑法罰金刑部分，業於95年6月14四日
      以華總一義字第09500035181號令增訂公布刑法施行法第
      1條之1，明定：「中華民國94年1月7 日刑法修正施行後
      （按指95年7月1 日），刑法分則編所定罰金之貨幣單位
      為新台幣。94年1月7 日刑法修正時，刑法分則編未修正
      之條文定有罰金刑者，自94年1月7 日刑法修正施行後，
      就其所定數額提高為30倍。但72年6月26日到94年1 月7
      日新增或修正之條文，就其所定數額提高為3倍。」，與
      該條增訂公布前，就罰金刑部分所適用之罰金罰鍰提高標
      準條例第1條前段、現行法規所定貨幣單位折算新臺幣條
      例第2 條規定不同。而刑法第276 條第2 項係刑法分則編
      未修正之條文而定有罰金刑者，比較新舊法適用之結果，
      其關於法定刑為罰金部分之提高標準，新法並無較有利於
      被告之情形，故依刑法第2 條第1 項前段規定，本案關於
      刑法第276 條第2 項之法定刑罰金提高標準部分，自應適
      用行為時之法律即罰金罰鍰提高標準條例第1 條及現行法
      規所定貨幣單位折算新臺幣條例第2 條。
  (三)刑法第41條第1 項規定：
    查被告行為後，刑法第41條第1項前段業於94年2 月2 日修
    正公布，並於95年7月1日施行。修正前刑法第41條第1項前
    段規定：「犯最重本刑為5年以下有期徒刑以下之刑之罪，
    而受6個月以下有期徒刑或拘役之宣告，因身體、教育、職
    業、家庭之關係或其他正當事由，執行顯有困難者，得以1
    元以上3 元以下（按指銀元）折算1日，易科罰金。」，又
    被告行為時之易科罰金折算標準，修正前罰金罰鍰提高標準
    條例第2條前段（現已刪除）規定，就其原定數額提高為100
    倍折算1日，則本件被告行為時之易科罰金折算標準，應以
    銀元300元折算1 日，經折算為新臺幣後，應以新臺幣900
    元折算為1日。惟修正後之刑法第41條第1 項前段則規定：
    「犯最重本刑為5年以下有期徒刑以下之刑之罪，而受6 個
    月以下有期徒刑或拘役之宣告者，得以新臺幣1千元、2 千
    元或3千元折算1日，易科罰金。」比較修正前後之易科罰金
    折算標準，以95年7月1日修正公布施行前之規定，較有利於
    行為人，則應依刑法第2條第1項前段，適用修正前刑法第41
    條第1項前段、罰金罰鍰提高標準條例第2 條規定，定其折
    算標準。
三、核被告所為，係犯刑法第276 條第2 項之業務過失致人於死
    罪。原審雖未及比較新舊法，但依修正後刑法第2 條第1 項
    規定，係以適用行為時法為原則，而依上開新舊法比較之說
    明，可知被告行為後之法律並非較有利於行為人，本案仍應
    適用行為時法，則原判決依刑事訴訟法第449 條第1 項前段
    、第454 條第2 項，刑法第276 條第2項前段、修正前第41
    條第1 項，罰金罰鍰提高標準條例第1 條前段、第2 條（修
    正前）規定，判處被告有期徒刑6 月，如易科罰金，以銀元
    三百元折算一日，其法律適用及量刑均屬妥適，上訴人之上
    訴，為無理由，應予駁回。
四、依刑事訴訟法第455 條之1 第3 項、第368 條、刑法第2 條
    第1 項前段，判決如主文。
中    華    民    國    95    年    9     月    29    日
                     交通法庭   審判長  法  官  羅森德
                                        法  官  陳海寧
                                        法  官  蘇碧珠
右正本證明與原本無異。
不得上訴。
中    華    民    國    95    年    10    月    3     日
                                        書記官  滕一珍


司法院資訊處製作；財團法人民間司法改革基金會備份。
